【裁判字號】    94,交聲,317
【裁判日期】    950807
【裁判案由】    違反道路交通管理處罰條例聲明異議
【裁判全文】
臺灣新竹地方法院交通事件裁定         94年度交聲字第317號
原處分機關  交通部公路總局新竹區監理所新竹市監理站
異  議  人  甲○○
即受處分人
上列異議人因違反道路交通管理處罰條例案件，對於交通部公路
總局新竹區監理所新竹市監理站民國94年11月17日竹監新自第裁
51-E00000000號、竹監新自第裁51-E00000000號、竹監新自第裁
51-E00000000號、竹監新自第裁51-E00000000號、竹監新自第裁
51-E00000000號、竹監新自第裁51-E00000000號、竹監新自第裁
51-E00000000號、竹監新自第裁51-E00000000號、竹監新自第裁
51-E00000000號、竹監新自第裁51-E00000000號、竹監新自第裁
51-E00000000號所為之違反道路交通管理事件裁決處分，聲明異
議，本院裁定如下：
      主  文
異議駁回。
      理  由
一、按交通法庭認為聲明異議無理由者，應以裁定駁回之，道路
    交通案件處理辦法第19條定有明文。次按，汽車行駛於道路
    上，其汽車駕駛人或前座乘客未繫安全帶者，處駕駛人新臺
    幣（下同）1,500 元罰鍰；其實施及宣導辦法，由交通部定
    之，又安全帶之扣繫應確實緊扣，安全帶無扭曲或反轉，鬆
    緊度保持適宜；腰部安全帶置於腰部以下，肩部安全帶固定
    位置應依個人調整，避免安全帶纏繞過頸部，且應置於手臂
    上端以上，道路交通管理處罰條例第31條第 1項、及汽車駕
    駛人及前座乘客繫安全帶實施及宣導辦法第3條第3款分別定
    有明文。
二、原處分意旨略以：異議人即受處分人甲○○分別於94年9月6
    日6時45分許、9月7日6時42分許、9月9日6時46分許、9月12
    日6時49分許、9月15日6時43分許、9月16日6時46分許、9月
    19日6時44分許、9月20日6 時44分許、10月2日8時36分許、
    10月10日11時7分許、及10月12日6時45分許，駕駛車牌號碼
    V7－8850號自用小客車，行經新竹市○○○道與柴橋路口處
    ，因未繫安全帶駕車，為新竹市警察局交通隊警員陳靜蓮、
    蕭宏毅掣開竹市警交字第E00000000 號等11件違規通知單，
    逕行舉發違反道路交通管理處罰條例第31條第 1項規定，原
    處分機關乃據以裁處聲明異議人罰緩每件各新臺幣1,500 元
    。
三、聲明異議意旨略以：異議人甲○○於上開時間因患氣胸致右
    胸以下異常疼痛，經行政院衛生署立新竹醫院診治（附放射
    線、超音波檢查報告影本各1 份），為減輕痛苦而將安全帶
    自座椅後方轉繫腰部等語。
四、經查，異議人於本院調查中固不否認確於本件裁決書所載時
    間、地點，有駕駛車牌號碼V7－8850號自用小客車，行經新
    竹市○○○道與柴橋路口處之事實，並有違規光碟翻拍照片
    104幀（本院卷第43頁至第77頁、第83頁至第130頁）附卷足
    稽，足認異議人確有未依正確方式繫安全帶之事實，應可認
    定。至異議人雖辯稱因氣胸，而將安全帶由座椅後方轉繫於
    腰部云云，惟經本院向行政院衛生署立新竹醫院函查，該院
    於94年12月22日、95年1月10日以新醫歷字第0940009045 號
    及新醫歷字第0950000036號來文函覆，依其說明暨所附病歷
    資料所載：異議人於94年 9月至10月間並無就醫記錄，僅於
    94年8月5日因右下腹痛2天至胃腸科就診，當時曾安排腹部X
    光攝影與腹部超音波檢查，報告並無異常，並非氣胸或胸部
    不適，亦無安排手術或不得將安全帶繫於胸前等醫囑，縱將
    安全帶自左肩斜下扣緊對該疾病並無影響亦不會疼痛不堪等
    情，足見異議人所辯，殊難採信。再者，道路交通管理處罰
    條例第31條第1項規定係為保障駕駛人及前座乘客之生命、
    身體安全，避免身體因強大之外力碰撞，造成重大傷亡；倘
    未依安全帶之設計規定方式扣繫完善，即無法達到保障駕駛
    人及前座乘客生命、身體之立法目的，故依法條歷史、目的
    解釋，本條所稱「未繫安全帶」，應包括未依設計規定方式
    扣繫安全帶甚明；且交通部87年11月13日交路（87）字第04
    9161號函釋：依道路交通安全處罰條例第31條第1 項立法保
    護駕駛人及前座乘客之旨意，汽車專用安全帶之扣繫應依其
    原廠設計規定方式操作，另因小客車前排兩側應為3 點式之
    安全帶，故駕駛人及前座乘客應依3 點式安全帶設計規定之
    方式扣繫完善，方得認定有依規定繫安全帶；如未依設計規
    定方式繫扣，依前揭條例規定舉發，係屬適法並無不當；是
    縱依據異議人之陳述，係將安全帶自座椅後方轉繫腰部之方
    式，亦不符合3 點式的扣繫方式，顯然無法保障前座乘客之
    安全，揆諸上揭說明，自難認係依規定為安全帶之扣繫。
五、綜上，原處分機關對受處分人之前揭違規行為，依道路交通
    管理處罰條例第33條第1項規定，共計裁處受處分人罰鍰16,
    500元，認事用法並無違誤，本件異議為理由，應予駁回。
六、據上論斷，應依道路交通案件處理辦法第19條裁定如主文。
中    華    民    國    95    年    8     月    7     日
                  交通法庭法  官  楊數盈
以上正本證明與原本無異。
如不服本裁定應於送達後5日內向本院提出抗告狀。
                          書記官  謝國聖
中    華    民    國    95    年    8     月    7     日


司法院資訊處製作；財團法人民間司法改革基金會備份。
